臺灣高等法院民事裁定　九十一年度家抗字第二三六號
　　　抗　告　人　甲○○
右抗告人因指定遺產管理人事件，對於中華民國九十一年六月二十一日臺灣臺北地方
法院九十一年度管字第四二號所為裁定提起抗告，本院裁定如左：
      主    文
原裁定廢棄，發回臺灣台北地方法院更為裁定。
      理    由
一、抗告意旨略以：被繼承人趙碧芝為泰國華僑並無子嗣，亦未發現有較近之親屬，
    於繼承開始時繼承人之有無不明，又無法組成親屬會議，縱有親屬會議，亦未於
    一個月內選定遺產管理人，抗告人為利害關係人，自得聲請法院為其選任遺產管
    理人。又無人繼承之遺產或賸餘遺產歸屬國庫，當以指定財政部國有財產局台灣
    北區辦事處為被繼承人趙碧芝之遺產管理人為宜等語。
二、按繼承開始時，繼承人之有無不明者，由親屬會議於一個月內選定遺產管理人，
    並將繼承開始及選定遺產管理人之事由，向法院報明；親屬會議依前條規定為報
    明後，法院應依公示催告程序，定六個月以上之期限，公告繼承人，命其於期限
    內承認繼承；無親屬會議或親屬會議未於前條所定期限內選定遺產管理人者，利
    害關係人或檢察官，得聲請法院選任遺產管理人，並由法院依前項規定為公示催
    告，民法第一千一百七十七條及第一千一百七十八條分別定有明文。查被繼承人
    趙碧芝於九十一年四月十三日死亡之事實，有死亡證明書一紙在卷可證；其為泰
    國華僑，於四十九年間隨夫林國長（六十六年一月三十日死亡）來台居留，亦有
    戶籍謄本、華僑身分印鑑證明書及居留證等件在卷為憑。又查上開戶籍謄本固記
    載被繼承人趙碧芝為四女，惟其死亡時已逾八十高齡，是否尚有民法第一千一百
    三十一條第一項所定之親屬存活可組成親屬會議？如無該條所定之親屬，則除抗
    告人及抗告人之子林命群、林命嘉外，是否尚有其他親屬可供法院依民法第一千
    一百三十二條第一項規定指定為親屬會議會員？如其確無其他親屬可供法院指定
    為親屬會議會員，能否謂抗告人仍須先聲請法院就被繼承人趙碧芝之其他親屬指
    定親屬會議成員，於親屬會議不能召開或召開有困難時，始得聲請法院選定遺產
    管理人？原審雖曾命抗告人陳報被繼承人趙碧芝有無其他親屬可供法院指定為親
    屬會議會員，而抗告人僅陳報迄未發現被繼承人趙碧芝有直系或旁系血親居住台
    灣，則被繼承人趙碧芝是否尚有其他姻親可供法院指定為親屬會議會員，仍屬不
    明。再者，依上開戶籍謄本所載，被繼承人趙碧芝為民國二年十月二十六日生，
    而依卷附死亡證明書、華僑身分印鑑證明書及居留證之記載，其為民國前四年十
    二月二十六日生，則其真實年籍資料為何，亦有查明之必要。原審就上述事項均
    未予詳查，遽駁回抗告人之聲請，尚嫌率斷，抗告意旨指摘原裁定為不當，求予
    廢棄，非無理由。是本院認有將原裁定廢棄，發回原法院，就上述事項詳為調查
    後另為適當裁定之必要。
三、據上論結，本件抗告為有理由，爰裁定如主文。
中　　　華　　　民　　　國　　九十一　　年　　　九　　　月　　十二　　  日
                                民事第十四庭
                            　　　　審判長法  官　張  劍  男
                            　　　　　　　法  官　蔡  芳  齡
                            　　　　　　　法  官　彭  昭  芬
右正本係照原本作成。
如不服本裁定，應於收受送達後十日內向本院提出抗告狀，並應繳納抗告費新台幣四
十五元正。
中　　　華　　　民　　　國　　九十一　　年　　　九　　　月　　十三  　　日
                                          書記官　丁  華  平
